# 非同一控制下企业合并股权收购价变更如何进行帐务处理

提问人：yyqzy 时间：2019-12-13 08:05:11
A 公司 2017 年 1 月 1 日非同一控制下收购 B 公司 70%股权，合同约定：收购价 10 亿元，其中一期以现金支付 5 亿，二期A 公司以其子公司20% 股权支付， 2 年业绩对赌，业绩差额原股东现金补足。购买日B 公司可辨认净资产 6 亿元。
2017 年 A 公司记账：借长投 10 亿 贷：银行存款 5 亿元贷：其他应付款 5 亿（未进行工商变更）。 2017 年合并报表商誉 4 亿元。
2018 年末，A公司与 B公司原股东签订补充协议，二期收购价款改为以现金支付 2 亿元。 2018 年 A公司记账：借：其他应付款 5 亿，贷：银行存款 2 亿 贷：营业外收入 3 亿元。合并报表商誉未变仍未 4 亿元。补充协议签订背景为为两年 B 公司业绩均未达到对赌条件，股东间协商降低二期股权转让款。A公司未对业绩对赌现金补足额进行账务处理，原股东也未进行现金补偿。
请问：A 公司 2018 年单体报表长投是否修改为 7 亿元（5+2），合并报表商誉变为 1 亿元（7-6）。

回答人：chenyiwei
这种情况同样是购买日后新出现的情况，因此不应调整个别报表层面的长期股权投资成本和合并报表层面的商誉账面价值，而是将无需支付的剩余款项转入营业外收入。但另一方面，鉴于 “补充协议签订背景为为两年 B 公司业绩均未达到对赌条件，股东间协商降低二期股权转让款” 表明其盈利能力不如预期，故需对个别报表鞥吗的长期股权投资和合并报表层面的包含商誉的资产组进行减值测试，并计提长期股权投资和商誉的减值准备。
此时需注意以下问题：
1 、根据《中国证监会会计部 2017 年会计监管协调会——具体会计问题监管口径》：“并购重组交易中，标的资产的出售方一般会对交易完成后标的资产在一定期间的利润作出承诺。在标的资产未按预期实现承诺利润时，出售方会以股份或现金方式给予上市公司补偿。由于补偿仅针对并购重组交易完成后的特定期间，正常经营情况下，企业取得业绩补偿款不具有持续性，根据解释性公告第 1 号的规定应确认为非经常性损益。同时，因并购重组产生的商誉，其减值与企业的其他长期资产（例如固定资产、无形资产等）减值性质相同，属于企业日常经营活动产生，应作为企业的经常性损益。”。
2 、一般情况下，就补偿确认的营业外收入应小于确认的减值损失。